【裁判字號】    98,訴,2154
【裁判日期】    981126
【裁判案由】    返還借款
【裁判全文】
臺灣板橋地方法院民事判決              98年度訴字第2154號
原      告  乙○○
被      告  甲○○
上列當事人間請求返還借款事件，於中華民國98年11月12日言詞
辯論終結，本院判決如下：
    主          文
被告應給付原告新臺幣伍拾玖萬伍仟捌佰拾貳元，及自中華民
國九十八年十月二十三日起至清償日止按週年利率百分之五計算
之利息。
訴訟費用由被告負擔。
本判決於原告以新臺幣貳拾萬元為被告預供擔保後，得假執行。
    事 實 及 理 由
壹、當事人之主張：
一、原告方面：
    聲明：被告應給付原告新臺幣（下同）595,832元，及自起
    訴狀繕本送達翌日起至清償日止按週年利率百分之五計算之
    利息。並陳明原告願供擔保以代釋明，請准宣告假執行。
    其陳述及所提出之證據如下：
(一)被告向原告借款，並約定每月月底前分期償還，原告陸續於
    民國97年9月26日至國泰世華銀行福和分行匯款414,000元（
    戶名：甲○○、帳號：000000000000、收款銀行：中國信託
    雙和分行）；98年1月21日至聯邦銀行營業部匯款300,000元
    （收款銀行帳戶同上）；98年7月9日至聯邦銀行永和分行匯
    款110,00 0元（收款銀行帳戶同上）；原告貸與被告之金額
    共計824,000元。
(二)被告於97年10月16日還款5,000元、97年11月21日還款9,000
    元、97年12月18日還款10,000元、98年1月20日還款10,000
    元、98年2月16日還款26,912元、98年3月18日還款10,000元
    、98年3月23日還款13,766元、98年4月20日還款9,000元、
    98年4月21日還款14,766元、98年5月15日還款23,766元、98
    年6月18日還款39,979元、98年7月21日還款55,979元，被告
    已還款金額共計228,168元，尚欠595,832元。
(三)被告自98年7月21日後，即表明不再還款，原告多次以電話
    或簡訊方式找被告要求還款，被告皆置之不理，最後並傳簡
    訊告知原告不要再與其聯繫，原告亦曾至被告工作地點要求
    其還款還款，被告卻敷衍；另原告委請律師發函給被告要求
    還款，被告仍不願還款。因而請求被告應返還借款等語。
(四)我並沒有請被告買東西，簡訊內容是要證明原告請被告還錢
    。被告有在電話及口頭說他要投資缺一點錢，要原告借錢給
    他做投資，沒有第三人知道我與他有借貸的事情。
(五)證據：提出國泰世華商業銀行匯出匯款回條、聯邦銀行匯款
    通知單、聯邦銀行存摺及未登摺帳項明細表、行動電話簡訊
    照片、榮典法律事務所98年9月3日曾郁榮律師98榮律字第09
    030105號函及郵政掛號郵件收件回執等影本為證據。
二、被告方面：
    聲明：請求駁回原告之訴。
    其陳述及所提出之證據如下：
(一)原告主張之原證一至三號皆為原告先前向被告借款後，還款
    的匯款單據，並非如原告所述。
(二)原告主張之原證四，被告事實上每月有匯款到原告帳戶，是
    為原告聲稱因為前夫有欠銀行債務，要被告幫忙每月借1萬
    元，直到找到工作。因原告要累積信用卡消費點數，告知被
    告有購物需要可代為刷卡購買，且信用卡可分期，被告只需
    按月繳納購物分期款項。被告才會每月匯款到原告帳戶，並
    非如原告聲稱為借款之還款金額。
貳、得心證之理由：
一、原告主張其分別於上開時間以銀行匯款方式，將合計824,00
    0元之款項匯入被告之上開設立於中國信託銀行雙和分行之
    帳戶內，被告並分別於上開時間將款項存入原告於聯邦商業
    銀行之帳戶內共計228,168元等情，為被告所不爭執，並有
    原告提出之銀行匯出匯款回條、匯款通知單、聯邦銀行存摺
    及未登摺帳項明細表等影本為證據，則原告此部分主張自堪
    信為真實。
二、原告主張其將上開款項匯入被告之上開在中國信託銀行雙和
    分行之帳戶內，乃係基於借貸關係所為，故其乃將合計824,
    000元之金錢貸與被告一節，則為被告所否認，並以原告所
    匯給被告的款項是返還之前原告向被告的借款，其存入原告
    帳戶之款項係為支付原告代購物品之價款等語資為抗辯。按
    「當事人主張有利於己之事實者，就其事實有舉證之責任，
    但法律別有規定或依其情形顯失公平者，不在此限。」，民
    事訴訟法第277條定有明文。經查，原告係分別於97年9月26
    日、98年1月21日、98年7月9日以匯款方式將款項匯入被告
    之銀行帳戶內，有原告提出之匯款單據影本可參，而被告則
    分別於97年10月16日、11月21日、12月18日、98年1月20日
    、2月16日、3月18日、3月23日、4月20日、4月21日、5月15
    日、6月18日、7月21日以現金存款方式，將款項存入原告之
    銀行帳戶內，亦有原告提出之銀行存摺及未登摺帳項明細表
    影本可參，則以雙方間關於款項流向觀之，原告確有將上開
    合計824,000元之款項匯給被告，被告亦收受該3筆款項，雖
    匯款單據僅得證明原告匯款之事實，且原告尚未提出其匯出
    該3筆款項乃係基於將該3筆款項貸與被告之證據，然參以被
    告第一次將小額金錢5,000元存入原告之前揭聯邦銀行帳戶
    之時間為97年10月16日，乃在原告將第一筆款項414,000元
    匯入被告之中國信託銀行帳戶之97年9月26日後，而非在原
    告將第一筆款項匯給原告之前，倘原告確如被告所抗辯之其
    匯給被告款項乃在返還之前向被告所借款項，則在原告匯給
    被告前揭款項之前，當有其他由被告流向原告之金錢才是，
    然於本件中，卻無在原告匯款與被告之第一筆匯款前，有被
    告將金錢交付原告之證據存在，被告亦未就此有利於己之事
    實舉證證明，其此部分抗辯已非可採，復參以之後被告尚多
    次將金額不等之金錢存入原告之銀行帳戶內之情節，可見原
    告主張被告將該小額金錢存入原告帳戶乃係為清償被告向原
    告所借貸之金錢一節，應非虛偽，而得以採信，雖被告另抗
    辯其所存入之小額金錢乃係為支付其委由原告以信用卡代購
    物品而應給付之貨款，卻亦未舉證證明其購買物品之情事屬
    實，其此部分抗辯亦非可採；則原告主張兩造間有金錢之消
    費借貸關係一節，應堪採取。
三、按「借用人應於約定期限內，返還與借用物種類、品質、數
    量相同之物，未定返還期限者，借用人得隨時返還，貸與人
    亦得定一個月以上之相當期限，催告返還。」，民法第478
    條定有明文。本件兩造間有金錢之消費借貸關係一節，業如
    前述，惟依原告主張之事實，兩造間並無約定返還期限，而
    由被告不定期不定額將金錢存入原告之銀行帳戶內，以為清
    償，則原告自得依前揭法條規定，定一個月以上之相當期限
    催告被告返還借貸之金錢。而本件被告自於98年7月21日將
    55,979元存入原告之銀行帳戶後，即未繼續存入款項，原告
    主張被告已停止清償一節，亦屬可採；且原告並委任曾郁榮
    律師以書面向被告催索借款，該催索借款之函件亦已於98年
    9月16日寄達被告，此有原告提出之榮典法律事務所98年9月
    3日曾郁榮律師98榮律字第09030105號函及郵政掛號郵件收
    件回執等影本為證據（見本院卷第20至22頁），雖原告未於
    該書面中明示其訂定一個月以上之期限，催告被告返還借款
    ，惟自該催告函寄達被告迄今業已逾2個月之期間，亦可認
    為已經過相當之期間，原告已可向被告請求返還借款。從而
    ，原告主張依消費借貸之法律關係，請求被告應返還原告59
    5,832元，及自起訴狀繕本送達翌日及自起訴狀繕本送達翌
    日即98年10月23日（本件應送達於被告之起訴狀繕本之送達
    ，係於98年10月12日寄存在臺北縣政府警察局永和分局中正
    橋出所而為送達，依民事訴訟法第138條第2項規定，應經過
    10日即98年10月22日發生送達效力）起至清償日止按週年利
    率百分之五計算之利息，為有理由，應予准許。
參、假執行之宣告：原告陳明願供擔保以代釋明聲請宣告假執行
    ，核與法律規定相符，爰酌定相當擔保金額，准予假執行。
肆、本件事證已臻明確，兩造其餘主張及攻擊防禦方法與證據，
    經本院斟酌後，與本件判決結果已不生影響，故不一一論列
    ，附此敘明。
伍、結論：原告之訴為有理由，依民事訴訟法第78條、第390條
    第2項，判決如主文。
中    華    民    國    98    年    11    月    26    日
            民事第一庭  法  官  許瑞東
以上正本證明與原本無異
如對本判決上訴，須於判決送達後20日內向本院提出上訴狀
中    華    民    國    98    年    11    月    26    日
                        書記官  賴玉芬


司法院資訊處製作；財團法人民間司法改革基金會備份。
